【裁判字號】    91,勞訴,2
【裁判日期】    920418
【裁判案由】    
【裁判全文】
臺灣基隆地方法院民事判決  九十一年度勞訴字第二號
    原      告    甲○○
    訴訟代理人    林清源律師
    複  代理人    丙○○
                  乙○○
    被      告    戊○○
    訴訟代理人    黃秋雄律師
    複  代理人    丁○○律師
右當事人間請求返還不當得利等事件，本院判決如左：
    主      文
原告之訴及假執行之聲請均駁回。
訴訟費用由原告負擔。
    事      實
甲、原告方面：
一、聲明：
  (一)被告應給付原告新台幣（下同）一百八十九萬九千元及自民國九十二年四月五日
    起至清償日止，按週年利率百分之五計算之利息。
  (二)願供擔保，請准宣告假執行。
二、陳述：
  (一)被告原任職於原告獨資開設之聯翰廣告社，每月薪資三萬五千元。被告於八十七
    年十一月間向原告借款九十萬元，並於八十七年十一月十三日匯入其兄鄭正傑帳
    戶。
    嗣又於八十九年五月間向原告借款一萬五千元及六十八萬四千元購車給其父親。
    另被告自九十年八月起未提出辭呈即曠職，因原告經營廣告社之薪資均按月自動
    撥入員工帳戶，故被告未前來上班，其薪資仍按月撥入其帳戶，迄九十一年一月
    間確知被告不繼續工作止，已溢付六個月計二十一萬元之薪資與被告，上開金額
    計一百八十九萬九千元，原告委請律師於九十一年五月二十七日發函請被告返還
    借款及溢領薪資，均未獲被告償還，為此爰依消費借貸及不當得利之法律關係，
    請求判決如聲明所示。
  (二)對被告抗辯所為之陳述：
  1.有關九十萬元借款部分：原告所提匯款單影本上之筆跡及匯款人身分證字號均為
    被告所有，若謂原告係為投資被告之兄鄭正傑土地事業，何以匯款人未填寫原告
    名義？又被告所提台灣省基隆市政府公地放租造林契約書上，並無原告名義，亦
    無與鄭正傑約定投資獲利、虧損分配之書面，且訂約日期為八十八年四月二十八
    日，與匯款日期相隔半年，並自租賃土地以來，從未見鄭正傑邀原告看過現場，
    亦獲土地作物收成分紅，是被告辯稱九十萬元款項係原告投資其兄鄭正傑土地事
    業，顯違反常理，不足採信。
  2.有關六十九萬九千元買車部分：六十九萬九千元非小數目，兩造僅是男女朋友關
    係，原告自己父親都沒車子，怎可能買車贈與被告父親？且被告所舉證人證詞互
    有矛盾，所為證述亦與常情不符，均不足採。又被告父親原有舊車由何人處理並
    不能作為借錢購車或贈與車輛之證明，原告因有朋友從事汽車生意，介紹被告買
    車，好意將其父親舊車交給車商賴怡碩處理，亦是經被告及其父同意，被告迄未
    證明該舊車係由原告贈與他人，其以原告代將舊車交與賴怡碩處理，即謂新車係
    原告贈與被告父親，自不足採。
  3.有關應返還不當得利二十一萬元部分：兩造相識多年來，被告有時會使性子不告
    而別，但過一陣子即會再回來。八十九年八月間被告突然不來上班，原告直覺以
    為被告只是發發小脾氣而已。況被告離開時只拿走衣服，尚留下之物品有化粧品
    、衣物、家電及十多年來之相片和個人小東西共一大箱，原告自然以為被告只是
    短暫離開。且原告經營的事業為原告獨資，被告僅係受僱人，原告自不可能明知
    被告不回來還故意持續匯薪津給被告。又被告辦理退保時，僅告知原告公司助理
    會計即證人林千偉另外加保，並未表示已離職，證人林千偉在不知被告已離職情
    況下，將薪資匯給原告，自非明知無給付義務而仍為給付。被告未服勞務，卻受
    領薪資，顯係不當得利，自應返還。
三、證據：提出匯款單一件、支票二件、原告存摺明細三紙、被告存摺明細一紙、律
    師函暨其回執、支票正反面各一件（以上均影本），並聲請訊問證人賴怡碩、林
    千偉、許麗君、林青慧。
乙、被告方面：
一、聲明：
  (一)原告之訴駁回。
  (二)如受不利之判決，願供擔保請准宣告免予假執行。
二、陳述：
  (一)兩造於九十年八月前原為長達十三年之久的男女朋友，嗣因歸咎於原告之某些因
    素致使被告毅然決定結束這段長久的感情生活。在這段交往的歲月中，被告盡其
    一己之力，協助原告開創台北、高雄兩家廣告公司的成立，兩人的感情也益加平
    順，於此同時亦使原告與被告家人間之往來更加頻繁，而有兩造分手後，埋下本
    件原告所指三件金錢糾紛之肇因。因被告九十一年一月六日與他人結婚後，原告
    不滿被告先一步結婚，而以報復之心態，謂被告向其借款，並謂係其不知被告已
    離職，仍陸續匯入薪資之不當得利，從而提起本件借款返還及不當得利等請求。
    然被告否認有借款或不當得利情事，即有關投資土地開發部分，係原告與鄭正傑
    間借貸或委任等關係，與被告無涉；購車部分，為原告因被告生日將至，所為的
    贈與行為；薪資部分，為原告感念被告數年來辛苦協助其創業，最後兩人雖分手
    ，且被告離開公司，但仍予以經濟上補償而為金錢之贈與，遂未停止原薪資之匯
    入。因此，原告豈可就其與鄭正傑間之投資糾紛，轉嫁由被告負擔，並事後反悔
    而要將已贈送他人之物取回。
  (二)茲就三筆金錢糾紛情事再為詳述之：
  1.有關原告所指九十萬元消費借貸部分：於八十七年間某日原告在被告家中做客時
    ，被告胞兄鄭正傑提及基隆市政府有一林地欲放租，可在其上種植高經濟樹種（
    樹梅），一則於樹種長成後可採收果實作價出賣，二則，若基隆市政府欲收回該
    放租林地者，亦可領取相當數額之補償金，但鄭正傑並無資金與另外兩位朋友共
    同投資開發，遂問原告是否有意願出資開發，所需資金為九十萬元。原告當時並
    未立即答應，然隔數日後，便電告鄭正傑其決定投資此開發案，其後便於八十七
    年十一月十三日匯款至鄭正傑之帳戶內。故此筆九十萬元之款項實為原告投資被
    告胞兄土地開發之款項，非被告向原告之借貸款。再者，姑且不論原告與鄭正傑
    間有關九十萬元之法律關係究係投資或借貸，然從原告所提匯款單上之受款人為
    鄭正傑而非被告一事，即可知原告所提證據無法證明被告受有款項，又被告若欲
    借款，在當時兩造感情未生變的情形下，被告何須大費周章的要求原告將款項匯
    入鄭正傑帳戶內，而非被告的帳戶。以上種種事跡，均足認被告並無向原告借款
    九十萬元，原告所訴本項請求並無理由。
  2.有關原告所指六十九萬九千元消費借貸部分：兩造原為男女朋友，此關係長達十
    三年之久，因原告開設之公司當時獲利不錯，故某日見被告之父鄭水萬所駕駛之
    車輛老舊，遂表示欲送一輛新車予鄭水萬，但鄭水萬與其配偶張秀梅認為兩造尚
    未結婚，收受此貴重禮物有所不妥，便未予答應。嗣適逢被告生日將至，原告乃
    再度提及贈車一事，稱得以贈送被告汽車作為生日禮物為由轉送鄭水萬，並詢問
    鄭水萬之意，鄭水萬考慮後，認兩造感情甚篤，又論及婚嫁且原告亦有此誠意，
    遂答應原告之饋贈要約，從未提及以向原告借貸之方式購車，因為鄭水萬本已有
    輛汽車可供使用，實無須另行舉債只為添購新車。又鄭水萬允受原告之贈與要約
    後，原告即聯絡其從事三菱汽車銷售員之高中同學賴怡碩幫忙找尋鄭水萬屬意之
    豐田汽車，嗣後鄭水萬於八十九年五月間於和泰汽車公司受領新車的同時，即當
    場將舊有之車輛及相關文件無償交由原告處理，原告便將該輛舊車不知以何種法
    律關係於八十九年五月十八日過戶與原告同學的弟弟陳仕斌。若如原告所言係被
    告借款購車者，則被告勢必將舊車作價售與原告，以抵借貸款項，但原告所主張
    之借貸款項卻與新車購車款相近，顯見原告係以無償贈與之方式購車與鄭水萬，
    而鄭水萬亦以相同方式將該舊車交由原告。至證人賴怡碩、林千偉及林青慧就原
    告是否借款與被告購車一事，純係聽聞而來，並非事件當事人，原告復無其他事
    證可茲證明其與被告間有消費借貸之事實，故原告此項請求應無理由。
  3.二十一萬元不當得利部分：原告明知被告於九十年八月即辭職未至公司上班，並
    為被告辦妥退保事宜，但為感念被告與其多年共同打拼之辛勞，乃在被告離職後
    出於己意，按月繼續給付所謂的薪資三萬五千元（實為贈與），並致電告訴被告
    及其胞姊該筆款項將陸續匯至九十一年一月，其後每月匯一萬元，最後因被告於
    九十一年一月十六日結婚後才憤而停止匯款，故被告係基於贈與原因受領此部分
    款項，自無不當得利可言。退言之，縱認被告確有不當得利，原告知情仍陸續匯
    款，亦屬因清償債務而為給付，於給付時明知無給付義務之情形，自不得請求返
    還。再退步言，若原告主張被告未辭職即離開公司，原告在被告曠職情況下，始
    終依法為終止兩造間勞動契約之意思表示，則原告係依兩造勞動契約而為工資之
    給付，被告基於勞動契約受領薪資即屬有法律上原因，原告自不得主張不當得利
    。
三、證據：提出台灣省基隆市政府公地放租造林契約、被告存摺明細、購車統一發票
    各一件、勞工保險被保險人投保資料表二紙（以上均影本），並聲請訊問證人鄭
    淑敏、鄭張秀梅、鄭水萬、謝順金。
丙、本院依職權向交通部公路總局台北區監理所基隆監理站調取車牌號碼ＩＨ─二三
    五六號自用小客車之車籍異動資料。
    理    由
一、原告主張：被告原任職於原告獨資開設之聯翰廣告社，每月薪資三萬五千元，於
    任職期間曾向被告借貸二筆款項，一於八十七年十一月間向原告借款九十萬元，
    並於八十七年十一月十三日匯入其兄鄭正傑帳戶；二於八十九年五月間向原告借
    款六十九萬九千元購車給其父親。另被告自九十年八月起未提出辭呈即曠職，因
    原告經營廣告社之薪資均按月自動撥入員工帳戶，迄九十一年一月間確知被告不
    繼續工作止，已溢付六個月計二十一萬元之薪資與被告。以上金額計一百八十九
    萬九千元，經原告催討被告迄未返還等情，依消費借貸契約及不當得利之法律關
    係，求為命被告給付原告前揭款項，並加計自九十二年四月五日起至清償日止法
    定遲延利息之判決。
二、被告則以：有關九十萬元部分，係原告投資被告胞兄土地開發之款項，其與鄭正
    傑間不論係借貸或委任等關係，均與被告無涉；六十九萬九千元購車部分，係原
    告因被告生日將至所為之贈與行為；二十一萬元不當得利部分，為兩造分手後，
    原告為感念被告數年來辛苦協助其創業，予以經濟上補償而為金錢之贈與。被告
    並未向原告借款或有不當得利情事等語，資為抗辯。
三、查被告原任職於原告獨資開設之聯翰廣告社，每月薪資三萬五千元，被告自九十
    年八月起即未至廣告社上班，並於九十年九月六日由原公司會計林千偉辦理退
    保手續，惟薪資仍按月匯入被告帳戶，迄至九十一年一月止已匯款二十一萬元。
    另原告帳戶於八十七年十一月十三日曾轉帳九十萬元至被告之兄鄭正傑帳戶，且
    曾簽發發票日為八十九年五月二日，票面金額分別為一萬五千元、六十八萬四千
    元之二張支票用以支付被告父親購車款之事實，為兩造所不爭執，並有原告提出
    之匯款單一件、支票二件、原告存摺明細三紙、被告存摺明細一紙及被告提出之
    勞工保險被保險人投保資料表二紙在卷可稽，堪信為真實。
四、原告請求返還借款部分：
    按消費借貸者，謂當事人一方移轉金錢或其他代替物之所有權於他方，而約定他
    方以種類、品質、數量相同之物返還之契約，民法第四百七十四條第一項定有明
    文。是當事人主張有金錢借貸關係存在，須就其發生所須具備之特別要件即金錢
    之交付及借貸意思表示互相一致負舉證之責任，若僅證明有金錢之交付，而不能
    證明借貸意思表示互相一致者，即不能認為有金錢借貸關係存在（最高法院八十
    一年台上字第二三七二號判決意旨參照）。換言之，若法院就當事人間有爭執之
    金錢借貸關係之事實，斟酌全辯論意旨及調查證據之結果，仍無法依自由心證判
    斷借貸事實之真偽時，唯有將事實真偽不明之不利益，歸於主張有金錢借貸關係
    存在之當事人。又當事人為推翻他造主張，而證明與他造相反之事實，所舉之證
    據，謂之反證。反證於本證能達其目的時，始發生其效果，如本證不能達其目的
    ，則無庸以反證推翻之；亦即負舉證責任之當事人，倘不能提出本證以證實自己
    主張之事實為真實，則他造就其抗辯事實即令不能舉證，或其所舉證據尚有瑕累
    ，負有舉證責任之當事人，亦應受敗訴之判決（參見最高法院五十八年度台上字
    第三○三九號判決、一七年上字第九一七號判例）。且反證不須使法院就他造所
    主張之事實為不真實形成確信，僅須妨礙法院基於他造所舉之本證形成確信，或
    使法院基於他造所舉之本證所形成之確信再發生動搖，而使對造主張之事實陷於
    真偽不明之狀態即達成目的；蓋此時負有舉證責任之當事人，即應受敗訴之判決
    。本件原告主張被告與其有二筆借貸關係存在，均為被告所否認，自應由原告就
    金錢借貸關係存在之事實，負舉證責任。經查：
  (一)九十萬元部分：
    原告主張被告於八十七年十一月間向其借款九十萬元匯入其兄鄭正傑帳戶之事實
    ，固據其提出匯款單一紙為證，惟該匯款單僅能證明原告有交付金錢與被告之兄
    鄭正傑之事實，尚不足證明兩造間有借貸關係之存在。原告雖又聲請訊問證人許
    麗君、林千偉、林青慧證明此借貸之事實，然依證人即原告之二嫂許麗君證稱：
    「我和原告的公司在同一間辦公室，我和原告是同一間，當天被告向原告稱說她
    的哥哥要投資土地，邀同原告一起投資，各出資九十萬元，原告問我的意見，我
    稱如果用投資，若投資失敗的話，錢就沒有了，所以我說不如用借款的方式，原
    告就同意用借款的方式借錢給被告」、「（原告問你意見時，被告是否在場？）
    不在場，但是被告人在外面，應該會有聽到。後來原告告訴我他已經把錢借給被
    告」等語；證人即原告公司員工林千偉證述：「（九十萬元的事情是否知情？）
    因為我的座位是在原告辦公室門口，當時我有聽到原告有與證人許麗君討論，說
    是要用借的，還是用投資的方式，我聽到的是要用借的方式借給被告，當時被告
    是坐在她的位置上：：：不在原告的辦公室」等語（均見本院九十一年七月二十
    三日準備程序筆錄），僅足證明原告一方有意以借款方式回應被告所為投資之建
    議，至於嗣後原告是否確與被告達成借貸之合意，其等既未親自見聞，自難作為
    兩造已就前揭借款達成合意之有利認定。況證人即原告大姊林青慧證稱：「：：
    ：九十萬元借款的事，是被告的哥哥要借錢投資土地，被告有向原告談這件事，
    雖然我當時沒有在原告的辦公室內，但是我們公司很小，所以說話聲音都聽得到
    ，聽到被告哥哥要投資買土地，但他哥哥沒有錢，所以被告的哥哥就透過被告來
    向原告借錢，一開始被告是邀原告投資，但是我們家人都反對，所以最後就是用
    借的方式」等語（見九十一年八月二十二日準備程序筆錄），已明示係被告之兄
    透過被告邀原告投資或向原告借款投資，故縱原告嗣後確係以借款方式回應被告
    之要約，並進而交付款項，因被告僅係受其兄鄭正傑委任而代其兄向原告借款之
    人，此借貸關係亦應成立於原告與被告之兄鄭正傑間，而與被告無涉。且由原告
    帳戶轉帳匯款九十萬元之對象正係其兄鄭正傑等情觀之，更足證明無論原告係以
    投資或借款方式交付款項，此投資或消費借貸關係均係存在於原告與鄭正傑間，
    則原告請求被告返還九十萬元借款，自屬無據。又原告所提出之證據既不能證明
    其與被告間有借貸之關係存在，則被告抗辯此九十萬元款項係原告投資之款項，
    所舉證人鄭正傑之證詞及投資契約，縱不足證明原告投資之事實，或證據有所瑕
    累，亦無法以此即為有利原告之認定，故本院就被告所舉反證暨原告就該反證所
    為之陳述，自無庸予以論述，附此敘明。
  (二)六十九萬九千元部分：
    原告主張被告於八十九年五月間向原告借款六十九萬九千元購車給其父親等情，
    業據其提出支票二紙，並聲請訊問證人賴怡碩、林千偉、林青慧為證，被告固不
    否認其父親購車之款項係由原告支付，惟抗辯此係原告因被告生日將至所為之贈
    與行為等語。經查：證人即售車業務員賴怡碩固證稱：「大概八十九年四、五月
    的時候，兩造有一起來看車，是用被告父親的名義買車的，價金由原告開票支付
    ，購車金額約七十萬元左右，我和原告是高中同學，我覺得買車人和出資人不同
    ，原告有告訴我，這筆錢是他借給被告」等語（見本院九十一年七月四日準備程
    序筆錄）；證人林青慧亦證稱：「：：：車款部分，也是被告向原告借票，後來
    票期到了，銀行向原告催繳：：：但被告卻沒有去存款：：：」等語（見九十一
    年八月二十二日準備程序筆錄），惟證人賴怡碩、林青慧既均證稱有關原告借款
    與被告購車一事，係事後聽原告所述等語（分見證人前揭筆錄），顯見其等並未
    親自見聞兩造借貸合致之過程，此片面自原告一方得知之事實，乃屬傳聞證據，
    不足作為兩造間金錢消費借貸事實存在之證明。另證人林千偉證稱：「被告有在
    公司講要借票的事，我當時坐在被告隔壁，被告曾有二次向原告表示要借票，一
    次是借來繳保險費，一次是借來買車子」等語（見本院九十一年七月二十三日準
    備程序筆錄），固足證明被告有就車款部分向原告為借款要約之意思表示，且由
    事後原告確實開票支付車款等情，似可間接推知兩造有達成消費借貸之合致，而
    使本院形成兩造間就車款存有金錢借貸關係之初步確信。然被告聲請訊問之證人
    即被告之母鄭張秀梅到庭證述：「我女兒和原告在一起十三年，一起開公司三年
    多，因原告開公司有賺錢，有一次原告到我家時，有看到我先生開一部舊車，就
    表示要送我先生一輛車，我認為兩造尚未結婚，就不同意，之後原告在我女兒舊
    歷三月生日，原告有打電話給我，稱要買車給我女兒當生日禮物，我本來不想接
    受，但我想我女兒和她一起辛苦工作，原告又有誠意，我就同意原告送車，因我
    女兒不會開車，就把車子轉送給我先生」、「（被告不會開車，原告為何要送她
    車子當生日禮物？）因為原告的原意就是要送我先生一輛車，他就想以被告生日
    的名義來送，我就比較會接受，實際上他想藉此方式將車送給我先生，因為當時
    兩造感情很好，從頭到尾都是原告要送我們車子，我們從來沒有說要向原告借錢
    買車，因為我們本來就有一輛車子，沒有必要這麼做」等語（見本院九十一年十
    一月十四日準備程序筆錄）；證人即被告之父鄭水萬亦證稱：「（是否有買一輛
    新車，情形如何？）當時是原告說要買車送我，我和我太太不接受，之後過一段
    時間，湊巧我女兒生日，原告說要買車給我女兒，要祝我女兒生日快樂，再間接
    達到送給我的目的：：：」等語（見本院九十二年一月二十三日準備程序筆錄）
    ，已為與前揭證人完全相反之證述，雖兩位證人係被告之至親，其等未經具結之
    證言可信度較低，然兩位證人之證言互核相符，並無明顯瑕疪可指，且被告之生
    日為四月二十六日（參卷附勞工保險被保險人投保資料表），與原告簽發支票購
    車之發票日八十九年五月二日相近，再參以兩造交往長達十三年，復已同居多年
    等情，為兩造所不爭，則以此實質上與夫妻無異之情誼，於女友生日之際購車贈
    與女友之父親，亦未與常情相悖，故其等所為原告以被告生日為名贈送車輛與被
    告之父之證述，固不足以使本院確信原告所主張為不真實，惟已足使本院依本證
    形成之初步確信產生動搖，而使兩造間就車款部分是否存有金錢借貸關係陷於真
    偽不明之狀態。詳言之，兩造所舉證人既均各執一詞，復各為兩造之員工或親友
    ，所為證言之可信程度相同，而綜合全卷資料，亦無明確事證足認任何一造所舉
    證人之證詞確為虛妄，再參以兩造有長達十三年之男女及多年同居情誼，其等間
    之金錢往來，實非可依一般經驗法則斷之，故在原告未能提出足以認定兩造間借
    貸關係存在之明確事證下，本院斟酌全辯論意旨及調查證據之結果，實無法依自
    由心證判斷原告主張此借貸事實之真偽，則依前揭說明，本院唯有將此事實真偽
    不明之不利益，歸於主張有金錢借貸關係存在之原告負擔。從而，原告依金錢借
    貸之法律關係，請求被告返還六十九萬九千元，即無理由，應予駁回。
五、原告請求返還不當得利部分：
    原告主張被告自九十年八月起未提出辭呈即未至原告獨資開設之聯翰廣告社上班
    ，迄九十一年一月間確知被告不繼續工作止已溢付六個月計二十一萬元之薪資與
    被告，被告自應返還此部分不當得利等情，業據其提出被告存摺明細一紙為證，
    被告對其自九十年八月起即未至該廣告社上班，惟仍領取六個月薪資乙情，並不
    爭執，惟以：此為兩造分手後，原告為感念被告數年來辛苦協助其創業，予以經
    濟上補償而為金錢之贈與，其受領自有法律上原因等語抗辯。經查：證人即被告
    之姊鄭淑敏證稱：「原告有打電話給我，說被告離職後他有繼續匯薪水給被告，
    問我是否知道這件事，我說我不知道，原告告訴我他會繼續匯到一月份，之後他
    每個月仍會付一萬元給被告，我問他為何要繼續匯錢，原告稱被告和她一起開公
    司，且跟原告十幾年了，原告說那是給被告一點回饋：：：之後原告知道被告一
    月份要結婚，他就沒有再匯款」等語（見本院九十一年七月二十三日準備程序筆
    錄），已表明二十一萬元之薪資轉帳係原告對被告之贈與行為。原告雖否認證人
    所述，並主張因被告曾有不告而別之情事，故其以為被告九十年八月僅係短暫離
    開，自不可能致電鄭淑敏為前揭陳述等語。惟查，被告自九十年八月起即未至原
    告開設之聯翰廣告社上班，並曾致電該廣告社告知其已另外加保，要求廣告社辦
    理退保，業據證人林千偉證述在卷（見本院九十一年七月四日準備程序筆錄），
    且證人林千偉亦於九十年九月六日完成被告退保手續，有勞工保險被保險人投保
    資料表在卷可稽。按年滿十五歲以上，六十歲以下之受僱於僱用五人以上公司、
    行號之員工，應以其雇主或所屬團體或所屬機構為投保單位；各投保單位應為其
    所屬勞工，辦理投保手續及其他有關手續及其他有關保險事務，勞工保險條例第
    六條第一項第二款、第十條定有明文，此仍雇主之強制義務，原告身為雇主自難
    諉為不知，被告既已告知另外加保，並要求退保，則原告猶稱其以為被告僅係短
    暫離開，不知被告已確定離職云云，殊難採信。且證人即被告新任職都會報係股
    份有限公司之同事謝順金復證稱：因原告與其公司有往來，故其認識原告，在被
    告結婚前，曾經接到原告打來的電話要找被告，當時其記得很清楚，原告在電話
    中稱「姐仔，我要找我那個無緣的」，其就把電話轉給被告等語（見本院九十一
    年一月二十三日準備程序筆錄），更足證原告確於被告結婚前即已知悉被告離職
    另轉新職一事。而原告經營之廣告社係由會計林千偉每個月算好員工薪水後，鍵
    入電腦，並製作薪資後呈給原告，之後再給銀行轉帳等情，業據證人林千偉證述
    明確（見本院九十一年七月四日準備程序筆錄），且原告所經營之廣告社員工人
    數不多，則在公司每月薪資支出多屬固定之情況下，原告稱其不知會計於被告離
    開公司後仍繼續匯給被告薪資一事，顯與常情不符，殊難採信。原告既知被告已
    離職另於他公司任職，仍願繼續匯款與被告，並參以其自承確有打電話給被告之
    姐、被告任職於原告經營之廣告社多年及兩造長達十三年之男女之情誼，非一般
    男女朋友可比擬等情，認證人所為前揭證述，應非虛妄。此二十一萬元既係原告
    贈與被告之款項，被告受領即屬有法律上原因，原告主張被告係不當得利，請求
    返還前揭價金，即屬無據。況證人所述縱有不實，原告明知被告離職，仍繼續支
    付薪資與被告，顯係「因清償債務而為給付，於給付時明知無給付之義務者」之
    情形，依民法第一百八十條第三款規定，亦不得請求返還。
六、綜上所述，原告依消費借貸契約及不當得利之法律關係，請求被告給付一百八十
    九萬九千元，並加計自九十二年四月五日起至清償日止之法定遲延利息，為無理
    由，應予駁回。原告之訴既經駁回，其假執行之聲請即失所附麗，應併予駁回。
七、結論：原告之訴為無理由，依民事訴訟法第七十八條，判決如主文。
中      華      民      國    九十二    年      四      月     十八     日
~B臺灣基隆地方法院民事庭
~B審判長法  官  李木貴
~B      法  官  林李達
~B      法  官  王美婷
右為正本係照原本作成
對於本件判決如有不服，應於收受送達後廿日內向本院提出上訴書狀，上訴於台灣高
等法院，並按他造當事人之人數附具繕本。
中      華      民      國    九十二    年      四      月    二十一    日
~B      書記官  潘端典


司法院資訊處製作；財團法人民間司法改革基金會備份。
